【裁判字號】    92,交聲,706
【裁判日期】    920717
【裁判案由】    違反道路交通管理處罰條例聲明異議
【裁判全文】
臺灣臺北地方法院交通事件裁定                    九十二年度交聲字第七０六號
    異  議  人
    即受處分人  甲○○  男  五.
右列異議人即受處分人因違反道路交通管理處罰條例案件，對於台北市交通事件裁決
所中華民國九十二年五月十四日所為之處分（原處分案號：北市裁三字第駕裁二二－
Ｚ00000000號），聲明異議，本院裁定如左：
        主      文
原處分撤銷。
甲○○汽車駕駛人，駕駛汽車在道路上蛇行，處罰鍰新台幣壹萬捌仟元，吊扣車牌號
碼ＣＣ─一三二七號牌照參個月，並記違規點數參點。
        理      由
一、按汽車駕駛人，駕駛汽車在道路上蛇行，或以其他危險方式駕車者，處新台幣（
    下同）六千元以上二萬四千元以下罰鍰，並當場禁止其駕駛，並吊扣車輛牌照三
    個月，道路交通管理處罰條例第四十三條第一項第一款、同條第四項定有明文。
    且汽車駕駛人駕駛汽車有道路交通管理處罰條例第四十三條之情形者，除應依該
    條所規定之罰鍰處罰外，並應分別予記違規點數三點，道路交通管理處罰條例第
    六十三條第一項第三款亦定有明文。
二、本件異議人即受處分人甲○○於民國九十二年三月十五日十八時五十分許，駕駛
    車號ＣＣ－一三二七號自用租賃小客車，沿國道一號高速公路北上車道行駛，途
    經北向三十一至二十五公里處，駕駛汽車行駛緊跟前車未保持安全距離，且多次
    遇有空隙時，隨即未保持安全距離及未打方向燈於車道上任意穿梭蛇行，罔顧其
    他用路人行車安全，乃為內政部警政署國道公路警察局第一警察隊警員當場攔停
    ，並以受處分人有違反道路交通管理處罰條例第四十三條第一項第一款規定之行
    為，掣發內政部警政署國道公路警察局九十二年三月十五日公警局交字第Ｚ00
    000000號舉發違反道路交通管理事件通知單予以舉發，嗣受處分人於前揭
    舉發通知單上所載應到案日期前，向原處分機關提出申訴，經原處分機關請舉發
    單位即國道一隊調查結果，仍認受處分人有前揭違規行為，原處分機關乃依前揭
    道路交通管理處罰條例第四十三條第一項第一款及違反道路交通管理事件統一裁
    罰基準表等規定，於九十二年五月十四日以北市裁三字第駕裁二二－Ｚ0000
    0000號裁決書裁處受處分人一萬八千元罰鍰，且依同條例第六十三條第一項
    第三款規定並予記受處分人違規點數三點（裁決書漏未記依同條例第四十三條第
    四項前段並吊扣車輛牌照三個月）。
三、訊據受處分人固自承其有由右側超車之違規行為，惟矢口否認有何為蛇行之危險
    駕駛行為，辯稱：國道一號高速公路北上三十一公里至二十五公里處為寬闊路段
    ，值勤員警指稱受處分人多次於該道路上任意超車、蛇行等違規之事實，理應當
    場攔停舉發，然竟遲至該車下松山交流道時，才攔停予以舉發，即有異議，且受
    處分人自始否認有違規之事實，值勤員警又係以個人目睹為標準之依據，他無積
    極證據可資證明，實難令人甘服云云。經查：受處分人於九十二年三月十五日十
    八時五十分駕駛上開車號小客車，沿國道一號高速公路北上車道行駛，途經北上
    三十一至二十五公里速限為時速一百公里路段，以連續變換車道，於車陣中穿梭
    蛇行之方式危險駕駛，足以影響他人行車安全，為國道一隊值勤員警即證人楊文
    彬攔停稽查並依法舉發之事實，業據開單告發受處分人之警員楊文彬到庭證稱：
    「我在北上三十一公里（五股交流道附近）處發現受處分人違規，當時我們在外
    側車道以八十公里的時速行進，受處分人從左側內側車道超我們的車，速度很快
    ，當時他可能沒有看到我們的巡邏車，我們車上兩個人發現這輛車為何開這麼快
    ，他變換車道多次也沒有先打方向燈，我們看到這情形，開始跟在他後面，看可
    不可以把他攔下，當時正常車速大約九十公里到一百公里，過了三十一公里由三
    個車道變成四個車道，受處分人的車速比正常車速快很多，因為當時下班時間車
    流量很大，所以他也沒有辦法開多快，但是確實比正常車速快很多，我們也跟不
    太上他，到快二十三公里下交流道的時候，他的車速有慢下來，我們才從路肩超
    車攔下他，我的感覺是我開車還跟不上他，所以才追了那麼遠。」等語（詳本院
    九十二年六月二十六日訊問筆錄）屬實，衡諸證人楊文彬為執法人員，與受處分
    人素不相識，並無仇怨，諒無設詞誣陷受處分人之理，其證言應堪採信，況交通
    警員掣單舉發違反道路交通管理處罰條例所列之違規事實，本質上為行政處分，
    係公務員基於職務上權力，依法就特定之具體事件所為具有公法上效果之單方行
    政行為，基於公務員為公法上行為具有公信力之原則，該行政處分當可被推定為
    真正，其據以依法處分之事實認定亦為真正無誤，本此公信原則，乃立法者賦予
    行政機關制定違反道路交通事件統一裁罰基準及處理細則，使勤務警員得當機處
    分（如該細則第二十三條）以達其維護交通秩序、安全之行政目的，反之，若謂
    公務員一切行政行為均需預留證據以證其實，則國家行政勢必窒礙難行，據此，
    刑事訴訟法就犯罪證據有關之規定中與屬行政秩序罰之交通違規裁罰本質不合之
    部分，自不在準用之列，從而，受處分人既未就執勤警員之舉發有誤提出相關證
    據以供調查，本院經查亦無任何證據足資證明其有捏造事實違法取締之情事，則
    執勤警員本其維護通秩序、安全職責所為之舉發，自應受到合法、正確之推定，
    受處分人所辯上情，要屬事後卸責之詞，不足採信。本件事證明確，受處分人之
    前開違規行為，堪以認定。。
四、原處分機關認受處分人有「蛇行之危險駕駛」之違規行為，依道路交通管理處罰
    條例第四十三條第一項第一款、第六十三條第一項第三款及違反道路交通管理事
    件統一裁罰基準表等規定，於九十二年五月十三日以北市裁三字第駕裁二二－Ｚ
    00000000號裁決書裁處罰鍰一萬八千元，並記違規點數三點，固非無見
    。惟查：依道路交通管理處罰條例第四十三條第四項規定，「蛇行之危險駕駛」
    之違規行為，應吊扣牌照三個月，原處分漏未諭知，尚有未洽。是異議人之異議
    雖無理由，然原處分機關既有上開違法之處，自應由本院將原處分撤銷，而依道
    路交通道路交通管理處罰條例第四十三條第一項第一款及違反道路交通管理事件
    統一裁罰基準及處理細則第四十四條第一項暨基準表之規定，裁處異議人罰鍰一
    萬八千元，且依同條例第四十四條第四項、第六十三條第一項第三款規定併予記
    受處分人違規點數三點，並吊扣該車牌照三個月，如主文第二項所示，以資適法
    。
據上論斷，應依道路交通案件處理辦法第二十條前段，裁定如主文。
中      華      民      國      九十二    年      七      月    十七    日
                                         臺灣臺北地方法院交通法庭
                                             法  官  黃  雅  芬
右正本證明與原本無異。
如不服本裁定，應於送達後五日內，向本院提出抗告狀
                                             書記官  楊  麗  娟
中      華      民      國      九十二    年      七      月  二十二    日


司法院資訊處製作；財團法人民間司法改革基金會備份。
